台灣苗栗地方法院刑事判決　　　　　　　　　　　　　　　九十年度訴字第六一號
　　公　訴　人　臺灣苗栗地方法院檢察署檢察官
　　被　　　告　甲○○
　　　　　　　　己○○
　　　　　　　　乙○○
　　　　　　　　戊○○
右列被告因偽造文書等案件，經檢察官提起公訴（八十八年度偵字第四六四七號），
本院判決如左：
    主  文
甲○○共同連續行使偽造私文書，足以生損害於他人，處有期徒刑壹年肆月。於財團
法人聯合信用卡處理中心（Ｅ第0000000號、Ｅ第0000000號、Ｅ第0
000000號）簽帳單上偽造之「黃燕鈴」簽名壹式共玖枚均沒收。
己○○共同行使偽造私文書，足以生損害於他人，處有期徒刑捌月。於財團法人聯合
信用卡處理中心（Ｅ第0000000號、Ｅ第0000000號）簽帳單上偽造之
「黃燕鈴」簽名壹式陸枚均沒收。
乙○○共同行使偽造私文書，足以生損害於他人，處有期徒刑陸月，如易科罰金，以
參佰元折算壹日。於財團法人聯合信用卡處理中心（Ｅ第0000000號、Ｅ第0
000000號）簽帳單上偽造之「黃燕鈴」簽名壹式陸枚均沒收。
戊○○共同行使偽造私文書，足以生損害於他人，處有期徒刑拾月。於財團法人聯合
信用卡處理中心（Ｅ第0000000號、Ｅ第0000000號）簽帳單上偽造之
「黃燕鈴」簽名壹式陸枚均沒收。
    事  實
一、甲○○自民國八十二年起，即因犯賭博罪及違反麻醉藥品管理條例、肅清煙毒條
    例等案件，先後經臺灣高等法院台中分院及臺灣新竹地方法院分別判處有期徒刑
    五月、六月、三年三月、三年四月確定，於八十五年間經更定應執行之刑為六年
    六月，嗣於八十六年五月六日假釋出監，至九十年四月二十一日始縮刑期滿（不
    構成累犯）；仍不知悔改，於八十八年五月五日下午六時二十五分許，在苗栗縣
    苗栗市「滿點遊藝場」，明知由不詳姓名之成年人所交付「黃燕鈴」名義之台新
    銀行信用卡及「黃燕鈴」之身分證各一張，係來歷不明之贓物（前揭信用卡及身
    分證均為黃燕鈴所有，於同日下午六時許在苗栗縣苗栗市○○里○○路四十六號
    前失竊），竟予收受後，與該不詳姓名之人（未據起訴）共同基於意圖為自己不
    法之所有之犯意聯絡，先於同日下午六時二十五分許，至苗栗縣苗栗市○○路七
    四四號「信華電腦通訊公司」（下稱「信華公司」），佯稱該信用卡為其女友所
    有，並出示前揭信用卡及「黃燕鈴」之身分證以博取信任而施行詐術，致「信華
    公司」負責人丙○○信以為真而允其刷卡購買行動電話一支。甲○○為取得該行
    動電話，又偽造「黃燕鈴」之簽名於財團法人聯合信用卡處理中心之簽帳單（號
    碼Ｅ第0000000號、一式三聯）上，並將該簽帳單交回丙○○收執，致丙○○陷於錯誤，而交付價值新台幣（下同）一萬六千元之行動電話一支，致生損
    害於丙○○並足以生損害於黃燕鈴本人。甲○○於食髓知味後，旋又回到前開「
    滿點遊藝場」，承前揭之概括犯意，詢問己○○、乙○○二人有無可以刷卡換現
    金之處，經己○○告以戊○○經營之「建成汽車保養場」可刷卡換現金後，三人
    遂前往苗栗縣公館鄉玉泉村二鄰六十六號由戊○○所經營之「建成汽車保養場」
    。詎戊○○明知己○○並非黃燕鈴本人，且彼此間並無任何實際之交易行為，竟
    與甲○○、己○○、乙○○共同基於行使偽造文書及詐欺「財團法人聯合信用卡
    處理中心」之犯意聯絡，偽以「黃燕鈴」購買機油之名義，先後於同日下午七時
    許、七時四十五分許，推由己○○接續持該信用卡刷卡二次，分別為二萬元、一
    萬元，並由己○○於簽帳單（Ｅ第0000000號、Ｅ第0000000號，
    均為一式三聯）上偽簽「黃燕鈴」之姓名後，將偽造之不實資料經由電腦連線，
    輸入接單行之「財團法人聯合信用卡處理中心」電腦主機，致生損害於「財團法
    人聯合信用卡處理中心」信用卡管理之正確性並足生損害於黃燕鈴本人。甲○○
    、己○○、乙○○三人亦因此得以朋分由戊○○所交付之二萬五千五百元；戊○○亦因此取得該三萬元中百分之十五利息即四千五百元。嗣因黃燕鈴於信用卡失
    竊後報案並通知「財團法人聯合信用卡處理中心」，始經警循線查獲。
二、案經苗栗縣警察局苗栗分局移送臺灣苗栗地方法院檢察署檢察官偵查起訴。
    理  由
一、右揭事實訊據被告甲○○、己○○、乙○○三人於審理中均已供認不諱；被告戊○○則矢口否認有詐欺、偽造文書犯行，辯稱：伊當日確有販賣機油三箱予甲○○等人，第一次係買二箱共二萬元、第二次買一箱為一萬元云云。惟查，甲○○
    、己○○、乙○○三人就當日至「建成汽車保養場」之目的係在求取現金，嗣後
    亦確只有拿到現金，自始無購買機油事實一節，自警訊、偵查至審理中迭予供陳
    甚明，且前後如一，互核一致；而被告戊○○於警訊中先供稱：「：：己○○於
    七時許，向我購買機油三箱，刷卡二萬元：：又於七時四十五分許，再至場內保
    養Ｑ八─四四四一號自用小客車，刷卡一萬元」（八十八年七月二十二日警訊）
    ，嗣於偵查中改口供稱：「：：己○○要我替他修車」云云（八十八年九月二十
    七日偵查筆錄），均強調刷卡之原因中有修車部分甚明，嗣於本院審理中則又絕
    口不提修車部分，而供稱刷卡只係購買機油云云，其供詞即有反覆；且觀諸當日
    被告戊○○於簽帳單上所載之「明細」一欄中，又自己親筆填註「修車」二字（
    見「財團法人聯合信用卡處理中心」九十年八月十日九０聯卡會字第四六一號函
    檢附之附件二、三簽帳單），是被告等又顯非購買機油甚明，綜此足證被告戊○○之辯詞本即自相矛盾，無從自圓其說；又被告戊○○所經營者係修車場，並非
    專供機油買賣之供應商，而己○○僅係通常之自用小客車使用者，則在短短三十
    分鐘內竟不向供應商購買，卻在修車場購買多達六十瓶機油，不僅遠超出車輛通
    常之保養修復所需，衡酌一般社會經驗，亦顯然悖乎常情；況依被告戊○○於偵
    查中提出之「維修工作單」，其售予己○○之機油為「５Ｗ４０」之合成機油，
    每箱（二十瓶）售價為一萬元，而對照其於審理中自行檢具之供貨廠商「淳峰油
    品企業限公司」及「樺聲實業社」二家油品單價，其販入之價格僅每箱五千八百
    元，是其販入與賣出間之價格竟幾逾一倍，且一次即售出三箱，依通常之交易行
    為整體觀察，亦顯然違背理性，逾越合理利潤之範圍，是被告所辯，難謂與事實
    相符。嗣經本院就被告本部分之供詞送請法務部調查局測謊結果，亦認被告戊○○為說謊反應，有法務部調查局九十年十月三十日九０陸三字第九０一三一五六
    七號測謊報告書一紙附卷可稽，均證其所辯無非畏罪卸責之詞並無足採，應以同
    案被告甲○○、己○○、乙○○本部分事實之供述為可信。次查，
（一）被告己○○、乙○○僅參與前往「建成修車場」假刷卡、真付現之犯行，並未
      與被告甲○○一同前往「信華公司」購買行動電話一節，業據被告甲○○、己○○、乙○○三人共同在本院審理中陳明在卷，且被告甲○○本部分之供述，
      亦經法務部調查局測謊鑑認應屬真實；參諸證人丙○○（信華公司負責人）在
      審理中亦當庭確認當日與甲○○偕同前往該店裡購買手機之人並非己○○、乙○○（參見九十年九月十四日審理筆錄）、證人丁○○（丙○○之妻、信華公
      司店員）亦證稱：「當日店內有來二人，但對己○○並無印象」等語，堪認甲○○、己○○、乙○○三人就本部分之自白尚屬可採。至被告己○○於檢察官
      偵查中雖自認當日係伊撿拾到該失竊之信用卡，亦係伊去購買手機云云，被告
      甲○○於偵查中亦為相同之供述云云，惟查，被告己○○前開偵查中之供述，
      與其第一次警訊中所供：「我有至建成修車場刷卡，但沒有去信華公司刷卡：
      ：是甲○○在滿點遊藝場問我有無認識地方可以刷卡，我即說我朋友所開設之
      建成汽車保養場可以刷卡，隨後我即帶他及乙○○前往建成刷卡：：」等語，
      本非一致，就案重初供而言，被告己○○偵查中之供詞與警訊顯著出入，其可
      信度本有可疑；參諸被告乙○○於偵審中亦始終供稱：伊確有與甲○○、己○○共同前往建成修車場刷卡，但從未至信華公司購買手機等語相符，且二者互
      核，亦應以被告己○○警訊時之初供較為可信。況有關前開甲○○、己○○二
      人偵查中之不實供述，業經渠二人在審理中供明係彼此勾串之結果，其目的在
      企圖由己○○承擔本件犯行，俾供甲○○脫罪，只因破綻百出，始願於審理中
      供承事實等語，是認被告甲○○當日固有去信華公司購買手機，然並無積極證
      據證明被告己○○、乙○○二人亦有共同參與本部分犯行，是公訴書中有關「
      甲○○、己○○、乙○○三人共同前往信華公司，由甲○○、己○○二人持信
      用卡購買，乙○○在外守候」一節，就己○○、乙○○部分尚無證據可資證明
      ，特此敘明。
（二）至被告甲○○固於審理中陳明己○○當日並未與其一同前往購買手機，然同時
    亦堅稱伊係一人前往購買，且伊只有拿信用卡，自始並未持有「黃燕鈴」身分
      證一節，經核與證人丙○○、丁○○證稱：甲○○當日係與另一不詳姓名男子
      共同前往其店內刷卡購買手機，且於購買時有出示「黃燕鈴」之身分證等語，
      經核仍有所不符。經查，被告甲○○於本件偵審期間，其供詞本就反反覆覆，
      每就犯案細節部分，一貫避重就輕，是其供詞之可信度本無從遽採，且參諸(1)
      被害人黃燕鈴之信用卡與身分證係同時於八十八年五月五日下午六時許遺失，
      有關遺失之正確時間應相差不逾半小時，而身分證迄未尋回一節，業據黃燕鈴
      陳明在卷；衡諸被告甲○○為本案犯罪之時間，係當日六時二十五分在信華公
      司為第一次之刷卡行為，有「台新銀行信用卡帳單」上之電腦紀錄在卷可查，
      是就時間觀察，被告甲○○所收受贓物時點與竊取黃燕鈴信用卡、身分證等財
      物之時間甚短，幾近於同時。衡諸常情，被告甲○○既非自行竊盜，則與為竊
      盜行為之人應有相當之關係與熟識，否則何以會甫完成竊盜行為即迅速交贓？
      (2)被告甲○○供稱：當日係在「滿點遊藝場」收受贓物，交付贓物之人伊不知
      其真實姓名，亦不熟識，只是在遊藝場認識之朋友。伊於收受贓物後，即前往
      「信華公司」購買手機，俟回到遊藝場時，該人己不知所蹤，嗣後亦未再見面
      ，至於該人何以願無償交付該贓物，伊也不明白云云，考其情節未盡合理，且
      就該人既非熟識，則何以願將犯罪所得，無償拱手讓人等情，並無合理之說明
      。(3)參酌證人丙○○、丁○○就被告甲○○確係偕伴前往購買手機等語已指證
      歷歷，因認本件被告所辯：伊係一人前往信華公司購買手機云云，洵屬虛語，
      實際上確另有不詳姓名之人與被告甲○○共同前往信華公司，且該人應即係交
      付贓物之人，始符事理。被告就此部分堅不吐實，其動機固無從揣測，惟應係
      曲意迴護之詞，並無疑義。(4)至被告甲○○於嗣後之建成修車場中，進行假刷
      卡、真付現之犯行時，確有出示「黃燕鈴」之身分證一節，亦經被告戊○○、
      己○○供證屬實，是證被告甲○○確亦持有「黃燕鈴」之身分證無訛，其空言
      辯稱「自始未持有身分證」云云，即顯非可信；而衡諸常情，被告甲○○當日
      既持用黃燕鈴之信用卡，又持有「黃燕鈴」之身分證，且與證人丙○○、丁○○間又非熟識，則證人證稱：伊係持用「黃燕鈴」之信用卡，並出示身分證，
      誑稱「黃燕鈴」係其女友等語，以博取信任，始允其刷卡等語，即屬可信；而
      被告甲○○既得以於嗣後之假刷卡行為中出示身分證，則有何顧忌在信華公司
      反未出示該身分證，並無堅強之理由，是證其所辯均屬牽強，應以證人之證詞
      為可採。從而，被告雖非與同案被告己○○、乙○○前往信華公司已如前述，
      然仍非單身一人，而係與該交付贓物之不詳姓名之人共同前往，並曾出示身分
      證，洵屬實在。
（三）末查，被告甲○○、己○○、乙○○三人就所持之信用卡，均明知為贓物仍共
      同使用，被告戊○○則誤以為該信用卡係甲○○妹妹所有，就贓物部分並無認
      識一節，業據被告四人供認在卷；又被告甲○○於信華公司購買行動電話時，
      確有在簽帳單上偽造「黃燕鈴」之署名，且取得行動電話一只；被告己○○在
      建成修車場為刷卡時，亦在簽帳單上偽造「黃燕鈴」之署名，從而取得現金朋
      分花用等事實，業據被告甲○○、己○○、乙○○供認在卷，經核各該簽帳單
      原本（附卷）屬實。又各該簽帳單係一式三聯，其中一聯已供「財團法人聯合
      信用卡處理中心」報帳使用，且前開虛偽不實之資料已經電腦連線輸入前揭「
      財團法人聯合信用卡處理中心」主機，並經收單行墊付金額後，列入帳目寄達
      被害人以收取盜刷金額，亦經證人丙○○、被告戊○○供證無訛，復有台新銀
      行八十九年十一月十六日台新信卡字第八九０六一０號函附之電腦資料附卷可
      稽，是證本件詐欺所得均屬既遂，偽造文書部分亦經行使等情，均臻明確。
（四）從而，被告甲○○、己○○、乙○○、戊○○等人之犯行，既經被害人黃燕鈴
      指訴歷歷，被告甲○○、己○○、乙○○三人又已自白不諱，經核與證人丙○○、丁○○所證述內容相符，堪認前開被告自白應屬可信。而被告戊○○雖否
      認犯行，惟其所辯經查已顯無可採，況有前開黃燕鈴本人之簽名、簽帳單（與
      其上由甲○○、己○○二人偽簽之「黃燕鈴」署名）、「財團法人聯合信用卡
      處理中心」九十年八月十日九０聯卡會字第四六一號函、「維修工作單」、「
      淳峰油品企業限公司」及「樺聲實業社」送貨單、法務部調查局九十年十月三
      十日九０陸三字第九０一三一五六七號測謊報告書、九十一年一月三日調科參
      字第九００八０七七三號測謊報告書、台新銀行八十九年十一月十六日台新信
      卡字第八九０六一０號函附之電腦資料等在卷可憑，是證本件被告等確有如事
      實欄所載之行為，事證明確，渠等犯行均洵堪認定。
二、綜合上述，本件起訴事實與本院認定之事實，雖就細節部分略有出入，然其社會
    基本事實相同，並未影響本件事實之同一性，爰逕就相關細節部分逕予更正如事
    實欄所載。核被告甲○○、己○○、乙○○所為，均係犯刑法第二百十六條、第
    二百十條、第三百三十九條第一項、第三百四十九條第一項之罪。被告戊○○所
    為係犯同法第二百十六條、第二百十條、第三百三十九條第一項之罪。被告四人
    所犯共同偽造署押部分為偽造私文書之行為所吸收；偽造私文書之低度行為復為
    嗣後行使之高度行為所吸收，均不另論罪。被告甲○○、己○○、乙○○三人就
    收受贓物罪；被告甲○○與不詳姓名之人在「信華公司」所為行使偽造私文書及
    詐欺罪；被告甲○○與己○○、乙○○、戊○○四人在「建成修車場」所為行使
    偽造私文書及詐欺罪，均有犯意之聯絡與行為之分擔，均為共同正犯。又被告甲○○前後二次犯行，時間緊接，所犯罪名相同，顯係基於概括之犯意為之，為連
    續犯，應依刑法第五十六條之規定以一罪論，並加重其刑。至於被告甲○○、己○○、乙○○就「建成修車場」之偽造私文書犯行，雖有二次，惟係在同一地點
    以單一行為之數個舉動接續進行，其時間密接，主觀上係侵害同一法益，客觀上
    應僅成立一個罪名，最高法院七十一年度台上字第二八三七號著有判例，公訴人
    認亦應以連續犯論處，尚有未洽，附此敘明。又被告甲○○、己○○、乙○○三
    人所犯之收受贓物、行使偽造私文書及詐欺三罪間；被告甲○○、己○○、乙○○、戊○○四人就所犯行使偽造私文書及詐欺二罪間，均有方法與結果之牽連關
    係，各應依刑法第五十五條規定，均從一重之行使偽造私文書罪處斷。另被告戊○○起訴書雖僅論及偽造私文書部分，而未論及行使，惟既有吸收關係，且經公
    訴人於審理中追加論告，本院自得併予審理。又被告甲○○於八十八年間曾犯詐
    欺未遂罪，經本院判處有期徒刑三月，於八十九年八月十一日確定，該案被告持
    用信用卡詐欺之手法雖與本案相似，惟本件係因被告收受黃燕鈴之贓物所為，就
    黃燕鈴之失竊後取得贓物，被告不可能有預見，難謂其二案行為間有概括之犯意
    ，即非連續犯，自非前案裁判既判力所及，併此敘明。末查，被告甲○○如事實
    欄所載論罪科刑執行情形，有台灣高等法院檢察署刑案紀錄簡覆表足考，因接續
    執行之故，刑期尚未執行完畢，故無累犯之適用（最高法院八十八年度第四次刑
    事庭會議決議足資參照），公訴人誤以其中一案已執行完畢，而有累犯情事，容
    有所誤，附此敘明。爰審酌被告等人之素行、犯罪之手段、所生危害及犯罪後之
    態度（被告甲○○、己○○、乙○○三人在審理中坦承犯行；戊○○矢口否認，
    無悛悔之意）等一切情狀，分別量處如主文所示之刑，並就被告乙○○部分，同
    時諭知易科罰金之折算標準。又本案財團法人聯合信用卡處理中心（Ｅ第000
    0000號、Ｅ第0000000號、Ｅ第0000000號）簽帳單共三紙，
    其上偽造之「黃燕鈴」簽名一式共九枚，均應依刑法第二百十九條規定沒收。
據上論斷，應依刑事訴訟法第二百九十九條第一項前段，刑法第二十八條、第五十六
條、第二百十六條、第二百十條、第三百三十九條第一項、第三百四十九條第一項、
第五十五條、第四十一條第一項前段、第二百十九條，罰金罰鍰提高標準條例第一條
前段、第二條，判決如主文。
本案經檢察官李殷財到庭執行職務。
中      華      民      國    九十一    年      四      月     十六     日
                                        臺灣苗栗地方法院刑事第一庭
                                                法  官  楊  台  清
右正本證明與原本無異。
如不服本判決，應於送達後十日內向本院提出上訴狀(須附繕本)，上訴於台灣高等
法院台中分院。
                                                書記官  李  惠  雯
中      華      民      國    九十一    年      四      月     十六     日
附錄論罪科刑法條
刑法第二百十條
偽造、變造私文書，足以生損害於公眾或他人者，處五年以下有期徒刑。
刑法第二百十六條
行使第二百十條至第二百十五條之文書者，依偽造、變造文書或登載不實事項或使登
載不實事項之規定處斷。
刑法第三百三十九條第一項
意圖為自己或第三人不法之所有，以詐術使人將本人或第三人之物交付者，處五年以
下有期徒刑、拘役或科或併科一千元以下罰金。
刑法第三百四十九條第一項
收受贓物者，處三年以下有期徒刑、拘役或五百元以下罰金。
